---
title: "Clustering KMeans avec R"
output: html_document
---

```{r setup, include=FALSE}
knitr::opts_chunk$set(echo = TRUE)
```

## Packages à installer

```{r packages, warning=FALSE, message=FALSE}
library(dplyr)
library(ggplot2)
library(skimr)
library(cluster)
library(RColorBrewer)
library(kableExtra)
```

# Lecture des données  
Lecture d'un fichier csv avec le paramétrage suivant :  
- séparateur de champ : ;  
- séparateur de décimal : .  
- lecture des chaines de caractères en tant que Strings et non Factors  

```{r read_csv}
fifa_data<-read.csv2("./fifa_sample.csv",
                           sep=";",stringsAsFactors = FALSE,dec = ".")
```

On affiche le nombre d'individus/variables ainsi que les premières et dernières lignes.  
```{r data_exploration}
dim(fifa_data)
fifa_data %>% head(5)
fifa_data %>% tail(5)

```

# Exploration des données  
## Visualisation synthétique  

L'objectif est de disposer rapidement d'une synthèse statistiques de nos données : moyenne, écart_type, percentiles et histogrammes.  
Nous voyons que la variable ID est identifiée comme numérique, il faudra en tenir compte lors de notre modélisation.
Les variables ont des échelles différentes.  
On constate que certaines colonnes ont des valeurs manquantes.  
```{r data_synthesis}
skimr::skim(fifa_data)
```

## Visualisation pour une variable donnée  
Nous réalisons ici un graphe de distribution de la variable overall.  
```{r dataviz_1,warning=FALSE}
fifa_data %>% 
  ggplot(aes(x = Overall, fill = factor(Overall))) +
  geom_bar() + guides(fill = FALSE)+
  labs(title="Player's Overall ")
```

Ce graphe croise les variables age et overall.  On observe un lien entre l'age et la note globale du joueur.  
```{r dataviz_2,warning=FALSE}
fifa_data %>% 
  ggplot(aes(x = Age,y=Overall,alpha=0.5)) +
  geom_point()  +
  geom_smooth(method = "lm", se = FALSE)
```

La fonction suivante permet de réaliser des "pairwise" graphiques.  
```{r dataviz_3}
lattice::splom(fifa_data[2:5])
```

# Traitement préparatoire des données  

## Remplacement des valeurs manquantes  par la moyenne
On constate des valeurs manquantes sur deux variables : Age, Overall  
```{r check_nas, warning=FALSE}
fifa_data %>%
  summarise_all(funs(sum(is.na(.)))) %>% glimpse
```

On créé un dataframe qui contient les valeurs des moyennes pour les variables étudiées.  
```{r compute_mean}
(mean.df<-fifa_data %>% 
  select(Age,Overall) %>% 
  summarize(Age_mean=round(mean(Age,na.rm=TRUE),0),
            Overall_mean=round(mean(Overall,na.rm=TRUE),0))
)
```

On remplace les valeurs manquantes dans le dataframe. 

```{r nas_replace_by_mean}

fifa_data.fillna<-fifa_data %>%
  mutate(Age=ifelse(is.na(Age),mean.df$Age_mean,Age),
         Overall=ifelse(is.na(Overall),mean.df$Overall_mean,Overall)
         ) 
```

On vérifie le nombre de valeurs manquantes.  
```{r nas_check}
fifa_data.fillna %>%
  summarise_all(funs(sum(is.na(.)))) %>% glimpse
```

## Scaling des variables   

Le dataset n'ayant plus de valeurs manquantes, on peut procéder au scaling des données. 
On ne sélectionne que les colonnes numériques `select_if(is.numeric)`.  On perd les variables `name`, `Club` et `groupPosition`.  

```{r scaling_mean_std}

fifa_data.numeric<-fifa_data.fillna %>% select_if(is.numeric) 
fifa_data.fillna.scaled<-fifa_data.numeric  %>% 
  scale( center = TRUE, scale = TRUE) %>%
  as.data.frame

fifa_data.numeric %>% select(1:4)%>% summary
fifa_data.fillna.scaled %>% select(1:4) %>% summary
```

Autre possibilité de scaling : Min/Max scaling  (les valeurs seront comprises entre 0 et 1). On retiendra ce scaking des données pour notre kmeans.  

```{r scaling minMax}
normalize <- function(x) {
    return ((x - min(x)) / (max(x) - min(x)))
}

fifa_data.scaled.minMax <- as.data.frame(lapply(fifa_data.numeric, normalize))
fifa_data.scaled.minMax %>% select(1:5) %>% summary
```

# KMeans  
On applique la kmeans sur le dataframe avec toutes les variables.  
```{r df_for_kmeans}
#on sélectionne le dataframe qu'on veut utiliser
df.for.kmeans<-fifa_data.scaled.minMax
```

```{r kmeans_test}
#on teste avec k = 3
clusters <- kmeans(fifa_data.scaled.minMax, 3, nstart = 100)
clusters$tot.withinss  # variance intra
clusters$size          # taille des clusters
```

On cherche la bonne valeur de k avec la méthode du coude.  

```{r elbow}
#on créé une fonction qui retourne la variance intra pour une valeur de k
kmean_withinss <- function(k) {
  print(paste0("kmeans k:",k))
  cluster <- kmeans(df.for.kmeans, k, nstart = 50)
  return (cluster$tot.withinss)
}
# Set maximum cluster 
max_k <-10
# Run algorithm over a range of k 
wss <- sapply(2:max_k, kmean_withinss)
# Create a data frame to plot the graph
elbow <-data.frame(2:max_k, wss)
# Plot the graph with gglop
ggplot(elbow, aes(x = X2.max_k, y = wss)) +
  geom_point() +
  geom_line() +
  scale_x_continuous(breaks = seq(1, max_k, by = 1))
```

On cherche la bonne valeur de k avec la méthode de la silouhette.  
```{r silhouette}
# function to compute average silhouette for k clusters
library(cluster)
avg_sil <- function(k) {
  print(paste0("silhouette k:",k))
  km.res <- kmeans(df.for.kmeans, centers = k, nstart = 50)
  ss <- silhouette(km.res$cluster, dist(df.for.kmeans))
  return(mean(ss[, 3]))
}
# Set maximum cluster 
max_k <-10

# Run algorithm over a range of k 
avg.silhouette <- sapply(2:max_k, avg_sil)
# Create a data frame to plot the graph
silhouette <-data.frame(2:max_k, avg.silhouette)
# Plot the graph
ggplot(silhouette, aes(x = X2.max_k, y = avg.silhouette)) +
  geom_point() +
  geom_line() +
  scale_x_continuous(breaks = seq(1, max_k, by = 1))
```

Le meilleur clustering est de 2 clusters.

Ques se passe-t-il ?  
Regardons la composition des clusters sur les différentes variables.  
Pour cela, on recalcule la kmeans sur 2 clusters puis on affecte les clusters au dataframe d'origine.  
```{r kmeans_2_clusters}
#affectation de la kmeans
clusters.final <- kmeans(fifa_data.scaled.minMax, 2, nstart = 100)
cluster<-clusters.final$cluster
fifa_with_cluster<-fifa_data.fillna %>% cbind(cluster)

#calcul des stats
stats<-fifa_with_cluster %>%select_if(is.numeric) %>% select(-ID) %>% 
  group_by(cluster) %>%
  summarise_all("mean")
stats.reshaped<-reshape2::melt(stats, id.vars="cluster")

# create the heatmap
## palette
hm.palette <-colorRampPalette(rev(brewer.pal(10, 'RdYlGn')),space='Lab')
ggplot(data = stats.reshaped, aes(x = cluster, y =variable, fill = value)) +
  scale_x_continuous(breaks = seq(1, 8, by = 1)) +
  geom_tile() +
  coord_equal() +
  scale_fill_gradientn(colours = hm.palette(90)) +
  theme_classic()
```

```{r count_by_position}
fifa_with_cluster %>% 
  group_by(cluster,PositionGroup) %>%
  count()
```


On constate que la kmeans avec deux clusters distingue les gardiens des autres joueurs !  
Est-ce que plus de clusters permettraient de distinguer toutes les catégories de joueurs ?  
Quel pré-traitement de données pourrait-on appliquer ?  

